【裁判字號】    99,簡上,104
【裁判日期】    990618
【裁判案由】    家暴傷害
【裁判全文】
臺灣基隆地方法院刑事判決             99年度簡上字第104號
上  訴  人  臺灣基隆地方法院檢察署檢察官
被      告  丙○○○
上列上訴人因被告家暴傷害案件，不服本院基隆簡易庭98年度基
簡字第168 號，中華民國99年3 月22日第一審刑事簡易判決（原
聲請案號：98年度偵字第4370號），提起上訴，本院管轄之第二
審合議庭判決如下：
    主      文
上訴駁回。
    事實及理由
一、本案經本院審理結果，認第一審簡易庭以被告丙○○○所為
    ，係犯刑法第二百七十七條第一項之傷害罪，兼之考量告訴
    人與被告互有姑嫂關係，而為家庭暴力防治法第三條第四款
    所定之家庭成員，因認被告傷害告訴人之行為，併屬家庭暴
    力防治法第二條第二款所稱之家庭暴力行為而構成家庭暴力
    罪，進而適用刑事訴訟法第四百四十九條第二項、第四百五
    十四條第二項，家庭暴力防治法第二條第二款，刑法第二百
    七十七條第一項、第四十一條第一項前段，刑法施行法第一
    條之一，判處被告拘役十日，如易科罰金以新臺幣一千元折
    算一日，核其認事用法，尚無違誤，量刑亦堪稱妥適，爰引
    用第一審簡易判決及起訴書（均如附件）記載之事實、證據
    及理由。
二、上訴意旨略以：原審判決疏未考量「被告因細故而動手傷人
    ，非特行徑失當，犯後亦未向告訴人道歉，且未賠償告訴人
    所受損失，足見被告毫無悔意之可言」，而僅判處被告拘役
    十日，實屬猶嫌過輕，爰依告訴人之請求，於法定期間提起
    本件上訴，求為撤銷改判並予宣告較重於原審判決之刑等語
    。
三、經查：告訴人甲○○○與被告丙○○○互有姑嫂關係，而為
    家庭暴力防治法第三條第四款所定之家庭成員，乃被告竟於
    民國98年4 月11日下午6 時左右，在告訴人住處（基隆市○
    ○區○○街89巷9 號）門口平臺，因細故而掌摑告訴人臉頰
    並拉扯告訴人雙臂，使告訴人受有右前臂三處擦傷、右上臂
    二處擦傷瘀血及右臉頰挫傷微腫等傷害如附件所示之犯罪事
    實，業據被告於本院審理時坦承不諱，核與證人甲○○○（
    告訴人）、蔡峰山（告訴人胞兄即被告之夫）、吳淑貞（告
    訴人女兒）證述之情節相符，且有臺灣礦工醫院診斷證明書
    1 紙、現場照片3 張附卷足考。綜上，因認被告於本院審理
    時之任意性自白，均與事實相符，堪可採信。從而，被告如
    附件所示之家暴傷害犯行，應堪認定。
四、是核被告所為，係犯刑法第二百七十七條第一項之傷害罪。
    告訴人與被告互有姑嫂關係，而為家庭暴力防治法第三條第
    四款所定之家庭成員；惟被告徒手掌摑、拉扯告訴人成傷之
    所為，雖併合致家庭暴力防治法第二條第二款所指之家庭暴
    力罪，然因該罪並無刑罰規定，是其自應依刑法第二百七十
    七條第一項規定而為論科。本院審酌被告因細故而動手傷人
    之犯罪動機、目的、告訴人甲○○○所受損害、被告犯後態
    度、犯罪手法等一切情狀，認原審因之考量「被告因與告訴
    人言詞爭執，衍生肢體衝突，所為固非可取，惟被告前無任
    何刑案前科紀錄（參見卷附臺灣高等法院被告前案紀錄表之
    記載），素行甚佳，本次復僅徒手攻擊而未持有武器，手段
    尚屬輕微，兼衡量告訴人所受傷勢、被告與告訴人之關係、
    被告之智識程度及其坦承犯罪而表悛悔之犯後態度」等刑法
    第五十七條所列各款事由，量處被告拘役十日，併諭知易科
    罰金之折算標準，核此認事用法，並無違誤，量刑亦堪稱妥
    適，自應予以維持。至檢察官上訴意旨雖以「原審判決疏未
    考量『被告因細故而動手傷人，非特行徑失當，犯後亦未向
    告訴人道歉，且未賠償告訴人所受損失，足見被告毫無悔意
    之可言』，而僅判處被告拘役十日，實屬猶嫌過輕」云云，
    然按刑罰之量定，本為法院得依職權自由裁量之事項，苟於
    法定刑度之內，予以量定，且客觀上並無明顯濫權之情形者
    ，自不容當事人任憑主觀意見，指摘其違法、失當，是上訴
    意旨僅以前詞泛稱「刑度過輕」，任意指摘原審判決不當云
    云，自無可取，且無理由，應予駁回。
據上論斷，應依刑事訴訟法第四百五十五條之一第一項、第三項
、第三百六十八條、第三百七十三條，判決如主文。
本案經檢察官乙○○到庭執行職務。
中    華    民    國    99    年    6     月    18    日
                  刑事第四庭審判長法  官  齊  潔
                                  法  官  何怡穎
                                  法  官  王慧惠
以上正本證明與原本無異。
本件判決不得上訴。
中    華    民    國    99    年    6     月    18    日
                                  書記官  王一芳
附件：
臺灣基隆地方法院刑事簡易判決         99年度基簡字第168號
聲  請  人  臺灣基隆地方法院檢察署檢察官
被      告  丙○○○  女  55歲（民國○○年○○月○○日生）
                      身分證統一編號：Ｚ000000000號
                      住雲林縣北港鎮好收里好收129號
                      居基隆市○○區○○街36之1號
上列被告因家庭暴力之傷害案件，經檢察官提起公訴（九十八年
度偵字第四三七○號），被告於本院準備程序自白犯罪，本院認
宜適用簡易判決處刑程序，逕以簡易判決處刑如下：
    主  文
丙○○○傷害人之身體，處拘役拾日，如易科罰金，以新臺幣壹
仟元折算壹日。
    事實及理由
一、本件事實及證據，除證據欄增列「被告於本院準備程序自白
    犯罪及對檢察官起訴之罪名為認罪表示」外，均引用檢察官
    起訴書之記載（如附件）。
二、核被告所為，係犯刑法第二百七十七條第一項之傷害罪。告
    訴人與被告為姑嫂關係，具有家庭暴力防治法第三條第四款
    所定之家庭成員關係，故被告之上開行為，係屬家庭暴力防
    治法第二條第二款所稱之家庭暴力行為而構成家庭暴力罪。
    爰審酌被告因與告訴人言詞爭執，竟衍生肢體衝突，殊不可
    取；惟被告前無任何刑案前科紀錄，有臺灣高等法院被告前
    案紀錄表在卷可參，素行甚佳，又被告僅徒手攻擊告訴人，
    並未持任何武器，手段尚屬輕微，兼衡告訴人所受傷勢、被
    告與告訴人之關係、被告之智識程度及於本院準備程序自白
    犯罪及對檢察官起訴罪名為認罪表示之態度等一切情狀，量
    處如主文所示之刑，併諭知易科罰金之折算標準。
三、依刑事訴訟法第四百四十九條第二項、第四百五十四條第二
    項，家庭暴力防治法第二條第二款，刑法第二百七十七條第
    一項、第四十一條第一項前段，刑法施行法第一條之一第一
    項、第二項前段，逕以簡易判決處刑如主文。
四、自簡易判決送達之日起十日內，得向本院提起上訴（須附繕
    本）。
中    華    民    國    99    年    3     月    22    日
                  基隆簡易庭法 官  陳賢德
以上正本證明與原本無異。
如不服本判決，應於判決送達後10日內，向本院提出上訴書狀，
敘述上訴理由，上訴於本院合議庭，並按他造當事人之人數附具
繕本。
中    華    民    國    99    年    3     月    24    日
                            書記官  王靜敏
附錄論罪科刑法條
中華民國刑法第二百七十七條第一項
傷害人之身體或健康者，處三年以下有期徒刑、拘役或一千元以
下罰金。
中華民國刑法施行法第一條之一
中華民國九十四年一月七日刑法修正施行後，刑法分則編所定罰
金之貨幣單位為新臺幣。
九十四年一月七日刑法修正時，刑法分則編未修正之條文定有罰
金者，自九十四年一月七日刑法修正施行後，就其所定數額提高
為三十倍。但七十二年六月二十六日至九十四年一月七日新增或
修正之條文，就其所定數額提高為三倍。
附件：
臺灣基隆地方法院檢察署檢察官起訴書
                                      98年度偵字第4370號
    被      告  丙○○○  女  55歲（民國○○年○○月○○日生）
                          住雲林縣北港鎮好收129號
                          居基隆市○○區○○街36號2樓
                          身分證統一編號：Ｚ000000000號
上列被告因家庭暴力之傷害案件，已經偵查終結，認應該提起公
訴，茲將犯罪事實及證據並所犯法條分敘如下：
        犯罪事實
一、丙○○○與甲○○○係大嫂、小姑關係，2人間具有家庭暴
    力防治法第3條第4款所定之家庭成員關係。丙○○○於民國
    98年4月11日中午12時許，在其小姑甲○○○位於基隆市○
    ○區○○街89巷9號住處門口平台，與甲○○○因故發生爭
    執，復於同日下午6時許，再度於上處與甲○○○發生口角
    ，竟基於傷害之犯意，摑掌毆打甲○○○之臉頰及拉扯甲○
    ○○之雙臂，致甲○○○因而受有右前臂三處擦傷、右上臂
    二處擦傷瘀血及右臉頰挫傷微腫等傷害。
二、案經甲○○○訴請暨基隆市警察局第三分局報告偵辦。
        證據並所犯法條
一、證據清單
  ┌──┬─────────────┬─────────────┐
  │編號│         證據名稱         │         待證事實         │
  ├──┼─────────────┼─────────────┤
  │ 1  │被告丙○○○之供述。      │被告承認於上開日期之中午及│
  │    │                          │下午6時許，與告訴人吳蔡素 │
  │    │                          │霞發生口角。              │
  ├──┼─────────────┼─────────────┤
  │ 2  │證人即告訴人甲○○○之證述│全部犯罪事實。            │
  ├──┼─────────────┼─────────────┤
  │ 3  │證人即甲○○○之女吳淑貞之│被告於案發日中午曾至告訴人│
  │    │證述。                    │住處與告訴人發生爭執，復於│
  │    │                          │同日下午6時許，至告訴人住 │
  │    │                          │處與告訴人起口角，被告打告│
  │    │                          │訴人一巴掌並以雙手抓告訴人│
  │    │                          │之雙臂。                  │
  ├──┼─────────────┼─────────────┤
  │ 4  │證人即被告之夫（告訴人之兄│被告與告訴人於案發日中午在│
  │    │）蔡峰山之證述。          │上處發生爭執之事實。      │
  ├──┼─────────────┼─────────────┤
  │ 5  │臺灣礦工醫院診斷證明書。  │告訴人受有前述傷害之事實。│
  ├──┼─────────────┼─────────────┤
  │ 6  │現場照片3幀。             │佐證上開犯罪事實。        │
  └──┴─────────────┴─────────────┘
二、核被告所為，係犯刑法第277條第1項之傷害罪嫌，而屬家庭
    暴力防治法第2條第2款之家庭暴力罪嫌。
三、依刑事訴訟法第251條第1項提起公訴。
    此  致
臺灣基隆地方法院
中    華    民    國    98    年    12    月    29    日
                              檢察官  李  元  銘
本件正本證明與原本無異
中    華    民    國    98    年    12    月    30    日
                              書記官  姚  碧  雯
附錄所犯法條：
中華民國刑法第277條
（普通傷害罪）
傷害人之身體或健康者，處 3 年以下有期徒刑、拘役或 1 千元
以下罰金。
犯前項之罪因而致人於死者，處無期徒刑或 7 年以上有期徒刑
；致重傷者，處 3 年以上 10 年以下有期徒刑。

司法院資訊處製作；財團法人民間司法改革基金會備份。
